臺灣桃園地方法院刑事判決　　　　　　100年度智易緝字第1號
公　訴　人　臺灣桃園地方法院檢察署檢察官
被　　　告　蔡金郎
上列被告因違反著作權法案件，經檢察官提起公訴（92年度偵字
第15190 號、第16249 號、93年度偵字第3703號），本院判決如
下：
    主  文
本件免訴。
    理  由
一、公訴意旨略以：被告蔡金郎前於民國86年間，因違反著作權
    法案件（販售盜版遊戲光碟），現仍在臺灣高等法院審理中
    （90年度上易字第1221號）。詎其仍猶不知悔改，與其弟蔡
    篤欣均明知「PLAYSTATION 」商標圖樣，係由新力公司、向
    我國經濟部中央標準局（現改制為智慧財產局）、申請註冊
    而取得商標專用權，並經指定使用於電腦、錄有電腦程式之
    磁碟、磁卡、磁帶及光碟及卡匣等之專用商品，且仍在專用
    期間內。明知附表所示17種遊戲光碟名稱，分別係屬附表所
    示各該公司所發行，而該公司所屬國日本，屬世界貿易組織
    之會員國，依世界貿易組織所轄各協定，中華民國人之著作
    得在日本享有著作權，則依著作權法第4 條第1 款規定，亦
    得享有著作權之保護，非經著作權人之同意或授權，不得輸
    入未經著作財產權人授權重製之重製物。二人竟於92年6 月
    間某日，與大陸地區姓名年籍不詳之人，共同基於輸入盜版
    遊戲光碟之概括犯意聯絡，由大陸地區不詳之人以快遞方式
    分別於同年6 月12日、15日及20日，以偽造運送物件為塑膠
    製品及捏造三聯科技、友通資訊及大霸電子為收件人等方式
    ，連續自桃園中正國際機場輸入盜版光碟片，嗣經本署指揮
    法務部調查局桃園縣調查站，對前往提貨之蔡篤欣使用車輛
    搜索後，當場查扣如附表所示盜版光碟片共5,725 片。因認
    被告違反著作權法第87條第3 款，而犯同法第93條第1 項第
    2 款之罪嫌。
二、按案件時效已完成者，應諭知免訴之判決，並得不經言詞辯
    論為之，刑事訴訟法第302 條第2 款、第307 條分別定有明
    文。再刑法業於民國94年2 月2 日修正公佈，並自95年7 月
    1 日施行，有關規範行為後法律變更所生新舊法律比較適用
    之準據法，依修正後刑法第2 條第1 項規定，以適用行為時
    法為原則，惟如裁判時法有利於行為人，則例外的適用裁判
    時法；又刑法施行法第8 條之1 亦規定：於中華民國94年1
    月7 日刑法修正施行前，其追訴權或行刑權時效已進行而未
    完成者，比較修正前後之條文，適用最有利於行為人之規定
    。而本件被告蔡金郎行為後，刑法第80條第1 項關於追訴權
    時效期間亦經修正，並將時效期間大幅拉長，經比較新舊法
    結果，舊法之規定明顯較有利於被告，依前揭法文之說明，
    應適用被告行為時即修正前刑法第80條關於追訴權時效期間
    之規定，且關於追訴權時效的停止進行及期間計算等，亦應
    一體適用修正前刑法之相關規定。再本件被告之犯罪時間為
    92年6 月12日至20日，迄今著作權法歷經多次之修正，就被
    告涉犯輸入未經著作財產權人授權重製之重製物罪，其處罰
    規定亦迭經多次之法律修正，依被告行為時所構成者，應係
    適用87年1 月21日修正公布之著作權法，違反該法第87條第
    3 款規定，而應依該法第93條第3 款規定處罰，其法定刑為
    「二年以下有期徒刑，得併科新臺幣10萬元以下罰金」（起
    訴書認構成92年7 月9 日修正前之規定，而論以違反著作權
    法第87條第3 款，而犯同法第93條第1 項第2 款之罪嫌，容
    有未洽）；嗣於93年9 月1 日修正公布之著作權法及之後歷
    次修正著作權法，第93條之法定刑均修正為：「二年以下有
    期徒刑、拘役，或科或併科新臺幣五十萬元以下罰金」，惟
    就輸入未經著作財產權人授權重製之重製物罪之構成要件均
    未修正（僅條項之移列），經比較新舊法後，以被告行為時
    之著作權法較為有利。
三、經查：
  (一)依公訴意旨認本件被告蔡金郎涉犯修正前著作權法第93條第
    3 款之罪（起訴書誤論為同法第93條第1 項第2 款之罪嫌，
    業如前述），該罪最重本刑為有期徒刑2 年，依修正前刑法
    第80條第1 項第3 款規定，追訴權時效為5 年，加計追訴權
    時效停止原因視為消滅之4 分之1 期間，有共6 年3 月時效
    停止進行。
  (二)本件案件於偵查、審判進行中，追訴權既無不行使之情形，
    自不發生時效進行之問題，是本件自92年6 月20日開始偵查
    日起（即臺北關稅局機動隊查獲仿冒光碟報請臺灣桃園地方
    法院檢察署檢察官偵辦）至檢察官於93年7 月31日偵查終結
    止；93年10月1 日繫屬本院日起至94年1 月28日本院發佈通
    緝日止，共計528 日，時效停止進行。
  (三)本件被告自92年6 月20日犯罪行為終了日起算5 年，加計因
    通緝而停止之1 年3 月期間，及開始實施偵查、審判程序進
    行不生時效進行期間日數528 日，追訴權時效完成日應為10
    0 年3 月2 日。
四、從而，本案現已逾追訴權時效。依照首開說明，本件爰不經
    言詞辯論，逕為諭知免訴之判決。
五、據上論斷，應依刑事訴訟法第302 條第2 款、第307 條，判
    決如主文。
中    華    民    國   100    年    5     月    31    日
                  刑事第六庭審判長   法  官  錢建榮
                                     法  官  黃翊哲
                                     法  官  陳德池
以上正本證明與原本無異。
如不服本判決應於收受判決後10日內向本院提出上訴書狀，並應
敘述具體理由。其未敘述上訴理由者，應於上訴期間屆滿後20日
內向本院補提理由書( 均須按他造當事人之人數附繕本) 「切勿
逕送上級法院」。
                                     書記官  李玉華
中    華    民    國   100    年    5     月    31    日